# 求助陈版：关于销售内循环中断的会计处理

提问人：春暖花开 2011 时间：2021-09-29 10:24:51
陈版您好，下面的问题麻烦您帮我把把关，看看我对事项的理解是否有误：
案例一
甲公司为氢能燃料电池系统生产企业，其对全资子公司乙汽车运输公司的投资成本为1,000万元， 2019 年 8 月甲公司、乙公司共同与整车厂A公司签订“一揽子”三方协议，协议规定：甲公司向A公司出售 100 套氢能燃料电池系统，每套销售价格 50 万元，成本 20 万元；A公司利用该 100 氢能燃料电池系统组装成整车后，再将该 100 台整车以 40 万元/台的价格出售给乙公司（A公司利用氢能燃料电池系统组装后的整车正常销售价格为 90 万元/台，根据相关政策规定，A公司每销售一台氢能燃料电池车可从政府获得 50 万元/台的政府补助。目前国内氢能燃料电池车的生产、销售模式尚未市场化，整个交易过程完全由甲公司主导，故A公司按其正常销售利润率取得合理的利润后，将因政府补助获得的经济利益转让给乙公司），该协议为不可撤销协议。
2019 年 10 月甲公司向A公司出售 100 台发动机，并经A公司验收入库。 2021 年 2 月A公司按协议约定将组装后的整车 100 台交付乙公司，并经乙公司验收并作为固定资产使用。
期间 2020 年 6 月 31 日，丙公司对乙公司单方增资1,700万元，增资后持有乙公司85%股权，并控制乙公司；至此，甲公司对乙公司持股比例下降至15%，对乙公司无控制、无重大影响，甲公司将对乙公司的投资划分为指定为以公允价值计量且其变动计入其他综合收益的金融资产。（假设上述交易事项均不考虑增值税的影响，甲公司各年度末均需编制合并财务报表，合并层次不考虑未实现销售损益递延所得税事项）。
问题：
1 、 2019 年度财务报表，甲公司单体报表确认5,000万元的营业收入，并相应结转2,000万元的营业成本；因甲公司合并层次该交易的经济实质为委托加工交易，故合并层次将单体报表确认的营业收入、营业成本冲回，并在合并报表层次将转回的燃料电池系统成本2,000万元列示在“其他非流动资产”项目，收到的销售款5,000万元作为暂收款列示在“其他应付款”？
2 、 2020 年 6 月 31 日，因甲公司丧失对乙公司的控制权，原合并层次认定的委托加工交易终止，甲公司合并报表层次将燃料电池系统成本2,000万元调整至“存货——发出商品”，收到的销售款5,000万元调整“预收账款”；合并报表层次，以丙公司对乙公司增资的价格倒算出甲公司对乙公司的投资的公允价值为 300 万元，确认投资收益 200 万元，用丙公司增资价格倒算甲公司对乙公司投资的公允价值，未考虑丙公司“控股权溢价”的影响，是否可行？
3 、 2021 年 2 月，A公司向乙公司交付 100 台整车后，甲公司合并层次确认5,000万元的营业收入，并相应结转2,000万元的营业成本？或者该营业收入应该在 2020 年 6 月 31 日确认？
案例二
假设除 2020 年 6 月 31 日丙公司对乙公司单方增资1,700万元导致甲公司丧失对乙公司控制权外，其他事项均与案例一相同。 2021 年 2 月，A公司向乙公司交付 100 台整车后，甲公司合并报表层次做如下处理（以下单位金额为万元）:
1 、就A公司将因政府补助获得的经济利益转让给乙公司事项
借：固定资产 5,000
贷：其他收益 5,000
2 、抵消甲公司的未实现销售损益
借：年初未分配利润 3,000
贷：固定资产 3,000
3 、相应调整固定资产折旧（略）
陈版，麻烦您帮我看一下这么处理是否正确，如果不正确的话，正确应该如何处理，其理论依据是什么？

回答人：chenyiwei
案例一：
1 、基本合理。
2 、如果丧失对乙公司控制权和此前的委托加工/销售交易不是一揽子交易，则该处理基本合理。
3 、该事项取决于对氢能燃料电池系统的控制权是在处置子公司时转移，还是在整车交付乙公司时转移。但个人理解，由于委托加工协议已经明确装配后的整车将由乙公司接收，相当于甲公司在将氢能燃料电池系统交付A的时点，其控制权已转给乙公司，属于乙公司的资产，相应地在丧失对乙公司控制权的时点，应将其终止确认，并纳入投资收益计算，而不应在后续期间或者处置日确认收入、成本。
案例二：参考此前的分析思路，特别是第 3 点。

提问人：春暖花开 2011 时间：2021-10-08 22:40:00
再次感谢陈版的热心解答！
假设甲公司从未丧失对乙公司的控制权，就A公司将因政府补助获得的经济利益让渡给乙公司事项，在乙公司收到A公司交付的 100 台整车的年度，合并报表层次补计其他收益5,000万元，并同时调增固定资产（ 100 台整车）账面原值5,000万元的处理是否正确？

回答人：chenyiwei
也可以。